【裁判字號】    98,訴,2457
【裁判日期】    980731
【裁判案由】    毒品危害防制條例
【裁判全文】
臺灣板橋地方法院刑事判決              98年度訴字第2457號
公  訴  人  臺灣板橋地方法院檢察署檢察官
被      告  甲○○
                    （另案在臺灣臺北監獄臺北分監執行中）
上列被告因毒品危害防制條例案件，經檢察官提起公訴（98年度
毒偵字第3869號），被告於本院準備程序進行中就被訴事實為有
罪之陳述，經本院合議庭裁定由受命法官獨任進行簡式審判程序
，判決如下：
    主  文
甲○○施用第一級毒品，累犯，處有期徒刑拾月。
    事  實
一、甲○○前因施用毒品案件，經臺灣臺北地方法院以87年度毒
    聲字第1025號裁定送觀察、勒戒後，認有繼續施用毒品傾向
    ，再經同法院以87年度毒聲字第1260號裁定施以強制戒治，
    雖曾裁定停止戒治，但嗣經撤銷而繼續執行強制戒治，於民
    國89年9 月26日執行完畢；復因施用毒品案件，經本院以90
    年度毒聲字第4567號裁定施以強制戒治，嗣經本院以91年度
    毒聲字第3237號裁定停止戒治，所餘期間付保護管束，迄91
    年11月20日期滿未經撤銷停止處分，視為強制戒治執行完畢
    ，此施用毒品犯行部分，並經本院以91年度訴字第78號判決
    判處有期徒刑10月確定；又因施用毒品經臺灣臺北地方法院
    以92年度毒聲字第1343號裁定再送強制戒治，於93年1 月9
    日因毒品危害防制條例修正施行之故始經釋放，且另經該院
    以92年度訴字第1297號判決判處有期徒刑1 年確定，此與上
    揭有期徒刑10月部分接續執行，於94年1 月5 日縮短刑期假
    釋出監；後經撤銷假釋，所餘殘刑3 月7 日與其再犯施用毒
    品，更經臺灣臺北地方法院以94年度訴字第596 號判決判處
    有期徒刑1 年4 月確定，並接續執行之案件部分，終於96年
    2 月28日縮短刑期滿執行完畢，詎猶不知悔改，而基於施用
    第一級毒品海洛因之犯意，於98年3 月24日22時許，在其位
    於臺北縣中和市○○路296 巷31弄14號住處之內，又以將第
    一級毒品海洛因加水稀釋後放入針筒，以注射進入體內方式
    施用海洛因1 次。嗣於翌（25）日12時20分許，在臺北縣新
    店市○○路○ 段175 號前因另案為警查獲，經其同意採集尿
    液送驗，結果呈海洛因代謝物可待因、嗎啡類陽性反應。
二、案經臺北縣政府警察局新店分局報告臺灣臺北地方法院檢察
    署檢察官呈請臺灣高等法院檢察署檢察長核轉臺灣板橋地方
    法院檢察署檢察官偵查起訴。
    理  由
一、本案被告甲○○所犯係死刑、無期徒刑、最輕本刑為三年以
    上有期徒刑以外之罪，且非高等法院管轄之第一審案件，其
    於準備程序中就被訴事實為有罪之陳述，經本院告知簡式審
    判程序之旨，並聽取公訴人、被告之意見後，經合議庭裁定
    由受命法官獨任進行簡式審判程序，合先敘明。
二、上揭事實，迭據被告於偵訊與本院準備、審理程序中坦承不
    諱，且被告為警查獲後，經警採集其尿液檢體送驗結果，結
    果呈現海洛因代謝物可待因、嗎啡類陽性反應，亦有臺灣檢
    驗科技股份有限公司出具之濫用藥物檢驗報告附卷可稽，足
    認被告前開出於任意性之自白確與事實相符，洵堪採為認定
    事實之依據。按毒品危害防制條例於92年7 月9 日修正公布
    ，自93年1 月9 日施行，其中第20條、第23條將施用毒品之
    刑事處遇程序，區分為「初犯」及「5 年內再犯」、「5 年
    後再犯」。依其立法理由之說明：「初犯」，經觀察、勒戒
    或強制戒治後，應為不起訴處分或不付審理之裁定；經觀察
    、勒戒或強制戒治執行完畢釋放後，「5 年內再犯」者，因
    其再犯率甚高，原實施之觀察、勒戒及強制戒治既已無法收
    其實效，爰依法追訴或裁定交付審理。至於經觀察、勒戒或
    強制戒治執行完畢釋放後，「5 年後再犯」者，前所實施之
    觀察、勒戒或強制戒治已足以遮斷其施用毒品之毒癮，為期
    自新及協助其斷除毒癮，仍適用「初犯」規定，先經觀察、
    勒戒或強制戒治之程序。從而依修正後之規定，僅限於「初
    犯」及「5 年後再犯」二種情形，始應先經觀察、勒戒或強
    制戒治程序。倘被告於5 年內已再犯，經依法追訴處罰，縱
    其第3 次（或第3 次以上）再度施用毒品之時間，在初犯經
    觀察、勒戒或強制戒治執行完畢釋放5 年以後，已不合於「
    5 年後再犯」之規定，且因已於「5 年內再犯」，顯見其再
    犯率甚高，原實施觀察、勒戒或強制戒治，已無法收其實效
    ，即應依該條例第10條處罰（最高法院95年第7 次刑事庭會
    議決定參照）。查被告有上揭事實欄第一項所示之觀察勒戒
    、強制戒治及科刑處罰紀錄，此有臺灣高等法院被告前案紀
    錄表乙份在卷可考，其於第1 次強制戒治執行完畢後5 年內
    ，又迭因施用毒品，經送強制戒治甚經判處多次罪刑確定，
    縱被告於本案再度施用毒品之時間，係在其初次強制戒治執
    行完畢5 年以後，揆諸前揭說明，仍應依毒品危害防制條例
    第10條規定處罰。綜上所述，本案事證明確，被告犯行堪予
    認定，應依法論科。
三、查海洛因係屬毒品危害防制條例所定之第一級毒品。是核被
    告所為，均係犯毒品危害防制條例第10條第1 項之施用第一
    級毒品罪。其持有第一級毒品海洛因之低度行為，為其後施
    用之高度行為所吸收，不另論罪。又被告曾因案受有如前述
    事實欄所述有期徒刑執行完畢之情形，此觀諸上開被告前案
    紀錄表即明，其於5 年以內故意再犯本件有期徒刑以上之本
    罪，為累犯，應依刑法第47條第1 項規定加重其刑。爰審酌
    被告前已因施用毒品案件經送觀察、勒戒及強制戒治，並經
    法院多次判刑在案，仍不能戒除毒癮，再次漠視法令禁制而
    犯本罪，顯見其戒除毒癮之意志薄弱，惟念其犯後坦承犯行
    ，態度尚佳，且施用毒品所生危害，實以自戕身心健康為主
    ，對於他人生命、身體、財產等法益，尚無明顯而重大之直
    接實害等一切情狀，量處如主文所示之刑，以示懲儆。
據上論斷，應依刑事訴訟法第273 條之1 第1 項、第299 條第1
項前段，毒品危害防制條例第10條第1 項，刑法第11條前段、第
47條第1 項，判決如主文。
本案經檢察官蘇振文到庭執行職務。
中    華    民    國    98    年    7     月    31    日
                  刑事第五庭  法  官  盧軍傑
上列正本證明與原本無異。
如不服本判決，應於判決送達後10日內敘明上訴理由，向本院提
出上訴狀 (應附繕本)，上訴於臺灣高等法院。其未敘述上訴理
由者，應於上訴期間屆滿後20日內向本院補提理由書「切勿逕送
上級法院」。
                              書記官  周玉茹
中    華    民    國    98    年    7     月    31    日
附錄本案論罪科刑法條全文：
毒品危害防制條例第10條
施用第一級毒品者，處6 月以上5 年以下有期徒刑。
施用第二級毒品者，處3 年以下有期徒刑。


司法院資訊處製作；財團法人民間司法改革基金會備份。
